---
title: "Galls report"
author: "Víctor Granda"
date: "6 de agosto de 2015"
output: 
  html_document: 
    theme: readable
    toc: yes
runtime: shiny
---

# Carga de datos

En primer lugar cargamos los datos y las librerías necesarias para realizar el
análisis.

```{r data_load, message=FALSE}
#### Cargamos las librerías necesarias
library(magrittr) # para los pipes
library(dplyr) # para las modificaciones de datos
library(tidyr) # para las modificaciones de datos
library(ggplot2) # para las gráficas
library(readr) # para la carga de datos
library(pixiedust) # para mostrar las tablas de datos
library(DT) # para mostrar las tablas de datos
library(d3heatmap) # heatmap
library(viridis) # colores para daltónicos
library(extrafont) # fuentes extras para las gráficas
# Load fonts
loadfonts()


#### Cargamos los datos

data_pgrs <- read_csv2('Data/pgrs_foliolos_vs_agallas.csv')

data_dictionary <- read_csv2('Data/data_dictionary.csv')

```

```{r load_shiny_funtions, echo = FALSE}
# Cargar las funciones necesarias para las miniaplicaciones shiny
source('Scripts/shiny_functions_galls.R')
```

## Transformaciones de los datos para el análisis

### *Long* a *Wide*

En este caso, para facilitar el análisis lo primero que vamos a hacer es
pasar los datos del formato *long* al formato *wide*. Esto quiere decir que
en vez de tener una sola variable (cantidad o concentración) vamos a tener
una variable para cada hormona.

```{r data_wrangling}
# Datos de cantidad
data_pgrs_cantidad <- data_pgrs %>%
  select(-Concentración) %>%
  spread(Compuesto, Cantidad)

# Datos de concentración
data_pgrs_conc <- data_pgrs %>%
  select(-Cantidad) %>%
  spread(Compuesto, Concentración)
```

### Eliminar pseudoréplicas

Las réplicas analíticas debemos colapsarlas a medias, ya que si no lo hiciesemos
nuestro *n* sería 15 (5 * 3), y serían pseudoréplicas.

```{r remove_pseudoreplicates}
# cantidad
data_pgrs_cantidad %<>%
  group_by(ID) %>%
  summarise_each(funs(mean(., na.rm = TRUE))) %>%
  select(-RA) # elimino la columna de réplica analítica, ya no es necesaria

# concentración
data_pgrs_conc %<>%
  group_by(ID) %>%
  summarise_each(funs(mean(., na.rm = TRUE))) %>%
  select(-RA) # elimino la columna de réplica analítica, ya no es necesaria
```

### Añadir árbol

Necesitamos saber de que árbol es cada muestra, ya que para el análisis es
necesario tener en cuenta el árbol de procedencia. Esto se debe a que los
niveles hormonales en la agalla no son independientes de los niveles
hormonales en el hemifoliolo no afectado, pues proceden del mismo individuo.

```{r create_tree_variable}
# cantidad
data_pgrs_cantidad %<>%
  separate(ID, c('ID', 'árbol'), sep = '-')

# concentración
data_pgrs_conc %<>%
  separate(ID, c('ID', 'árbol'), sep = '-')
```

### Eliminar reguladores

Desgraciadamente, en la Giberelina 3 (`GA3`), para los datos de agallas
tenemos dos individuos, mientras que para los testigos solo uno. No sería muy
útil analizar esta hormona, y en el caso de hacer análisis multivariantes nos
podría afectar negativamente alterando los resultados. Así que tenemos que
eliminar este regulador.

```{r remove_regulators}
# cantidad
data_pgrs_cantidad %<>%
  select(-GA3)

# concentración
data_pgrs_conc %<>%
  select(-GA3)
```

## Datos limpios

Finalmente, tras todo este proceso obtenemos los datos "*limpios*".
Comprobamos que estén bien, primero los datos de cantidad:

```{r datatables_comprobation_quantity, echo = FALSE}
# cantidad

dust(data_pgrs_cantidad) %>%
  sprinkle(cols = c(1:4,6:14), round = 3) %>%
  sprinkle(cols = 5, round = 1) %>%
  sprinkle(rows = 1:5, bg_pattern = c('#F22613', '#E74C3C')) %>%
  sprinkle(rows = 6:10, bg_pattern = c('#4183D7', '#59ABE3')) %>%
  sprinkle(rows = 1:10, cols = 1:14,
           halign = 'center', valign = 'middle',
           width = 65, bold = TRUE) %>%
  sprinkle_print_method('html')
```

Y luego los datos de concentración:

```{r datatables_comprobation_concentration, echo = FALSE}
# concentración

dust(data_pgrs_conc) %>%
  sprinkle(cols = c(1:4,6:14), round = 3) %>%
  sprinkle(cols = 5, round = 1) %>%
  sprinkle(rows = 1:5, bg_pattern = c('#F22613', '#E74C3C')) %>%
  sprinkle(rows = 6:10, bg_pattern = c('#4183D7', '#59ABE3')) %>%
  sprinkle(rows = 1:10, cols = 1:14,
           halign = 'center', valign = 'middle',
           width = 65, bold = TRUE) %>%
  sprinkle_print_method('html')
```

# Estadística descriptiva

Vamos a ver un poco la estructura de los datos y los primeros resultados
preliminares, mediante análisis y gráficas descriptivas.

## Gráficas de cajas (*boxplots*)

Vamos a ver la distribución de cada uno de los estados (agalla y testigo) para
cada hormona, para visualizar las posibles diferencias:

```{r boxplots, fig.height = 8, fig.width = 10, warning = FALSE, echo = FALSE}
# cantidad
data_pgrs_cantidad %>%
  gather(Regulador, Cantidad, ABA:Z) %>%
  ggplot(aes(x = ID, y = Cantidad, fill = ID)) +
  geom_boxplot(outlier.size = 0) +
  geom_point(aes(colour = ID),
             position = position_jitter(width = .25, height = 0),
             shape = 19, size = 2) +
  facet_wrap(~ Regulador, scales = 'free_y') +
  labs(x = '', y = 'Cantidad (ng/g Pf)') +
  scale_fill_manual(values = c('#EF4836', '#446CB3')) +
  scale_colour_manual(values = c('#96281B', '#1F3A93')) +
  theme_bw() +
  theme(axis.ticks.x = element_line(size = 1, colour = 'black'),
        axis.line = element_line(size = 1, colour = "black"),
        axis.line.y = element_blank(),
        axis.ticks.y = element_blank(),
        panel.border = element_blank(),
        panel.grid.minor = element_blank(),
        panel.grid.major.y = element_line(size = .5, colour = 'grey80', linetype = 'dotted'),
        panel.grid.major.x = element_blank(),
        panel.background = element_rect(fill = 'grey95'),
        legend.background = element_blank(),
        legend.key = element_blank(),
        text = element_text(family = "Raleway", size = 12))

# concentración
data_pgrs_conc %>%
  gather(Regulador, Concentración, ABA:Z) %>%
  ggplot(aes(x = ID, y = Concentración, fill = ID)) +
  geom_boxplot(outlier.size = 0) +
  geom_point(aes(colour = ID),
             position = position_jitter(width = .25, height = 0),
             shape = 19, size = 2) +
  facet_wrap(~ Regulador, scales = 'free_y') +
  labs(x = '', y = 'Concentración (ng/mL)') +
  scale_fill_manual(values = c('#EF4836', '#446CB3')) +
  scale_colour_manual(values = c('#96281B', '#1F3A93')) +
  theme_bw() +
  theme(axis.ticks.x = element_line(size = 1, colour = 'black'),
        axis.line = element_line(size = 1, colour = "black"),
        axis.line.y = element_blank(),
        axis.ticks.y = element_blank(),
        panel.border = element_blank(),
        panel.grid.minor = element_blank(),
        panel.grid.major.y = element_line(size = .5, colour = 'grey80', linetype = 'dotted'),
        panel.grid.major.x = element_blank(),
        panel.background = element_rect(fill = 'grey95'),
        legend.background = element_blank(),
        legend.key = element_blank(),
        text = element_text(family = "Raleway", size = 12))
```

La verdad es que tiene buena pinta. A simple vista tenemos dos grupos de
reguladores:

  1. `ABA`, `BA`, `BK`, `GA9`, `JA`, `RDHZ`, `SA` y `Z`, que disminuyen su
     contenido en agallas en comparación con los testigos.
  
  2. `DHZ`, `IAA`, `IP` e `IPA`, que aumentan su contenido en agallas en
     comparación con los testigos.

### Visualización de outliers

Vamos a intentar identificar los puntos correspondientes a cada árbol, para
comprobar que los outliers visualizados en las gráficas de cajas corresponden
al mismo árbol en todas las hormonas o si en cada una es uno diferente. Esto
es importante, porque si es el mismo árbol deberíamos eliminarlo, ya que nos
alteraría los análisis. Para ello, simplemente repito la gráfica anterior, pero
en este caso numero los puntos por el número de arbol al que pertenecen:

```{r outliers_boxplot, echo = FALSE, warning = FALSE, fig.height = 8, fig.width = 10}
data_pgrs_cantidad %>%
  gather(Regulador, Cantidad, ABA:Z) %>%
  ggplot(aes(x = ID, y = Cantidad, fill = ID)) +
  geom_boxplot(outlier.size = 0) +
  geom_point(aes(colour = ID),
             position = position_jitter(width = .25, height = 0),
             shape = 19, size = 2) +
  facet_wrap(~ Regulador, scales = 'free_y') +
  labs(x = '', y = 'Cantidad (ng/g Pf)') +
  scale_fill_manual(values = c('#EF4836', '#446CB3')) +
  scale_colour_manual(values = c('#96281B', '#1F3A93')) +
  geom_text(aes(label = árbol)) +
  theme_bw() +
  theme(axis.ticks.x = element_line(size = 1, colour = 'black'),
        axis.line = element_line(size = 1, colour = "black"),
        axis.line.y = element_blank(),
        axis.ticks.y = element_blank(),
        panel.border = element_blank(),
        panel.grid.minor = element_blank(),
        panel.grid.major.y = element_line(size = .5, colour = 'grey80', linetype = 'dotted'),
        panel.grid.major.x = element_blank(),
        panel.background = element_rect(fill = 'grey95'),
        legend.background = element_blank(),
        legend.key = element_blank(),
        text = element_text(family = "Raleway", size = 12))

data_pgrs_conc %>%
  gather(Regulador, Concentracion, ABA:Z) %>%
  ggplot(aes(x = ID, y = Concentracion, fill = ID)) +
  geom_boxplot(outlier.size = 0) +
  geom_point(aes(colour = ID),
             position = position_jitter(width = .25, height = 0),
             shape = 19, size = 2) +
  facet_wrap(~ Regulador, scales = 'free_y') +
  labs(x = '', y = 'Concentración (ng/mL)') +
  scale_fill_manual(values = c('#EF4836', '#446CB3')) +
  scale_colour_manual(values = c('#96281B', '#1F3A93')) +
  geom_text(aes(label = árbol)) +
  theme_bw() +
  theme(axis.ticks.x = element_line(size = 1, colour = 'black'),
        axis.line = element_line(size = 1, colour = "black"),
        axis.line.y = element_blank(),
        axis.ticks.y = element_blank(),
        panel.border = element_blank(),
        panel.grid.minor = element_blank(),
        panel.grid.major.y = element_line(size = .5, colour = 'grey80', linetype = 'dotted'),
        panel.grid.major.x = element_blank(),
        panel.background = element_rect(fill = 'grey95'),
        legend.background = element_blank(),
        legend.key = element_blank(),
        text = element_text(family = "Raleway", size = 12))

```

Al parecer, en las muestras procedentes de agallas, el árbol 3 presenta valores
muy extremos para la mayoría de las hormonas (8 de 12). En las muestras testigo
no podemos identificar ningún outlier consistente (el árbol 1 apuntaría maneras,
pero no es suficiente a mi entender).  
El problema del árbol 3 es que al eliminarlo de las agallas, hay que eliminarlo
de los testigos para poder hacer los análisis siguientes, lo que implica reducir
el *n* de 5 a 4. Otra opción es eliminarlo solamente de las agallas y hacer un
modelo generalizado, lo que complicaría un poco más la interpretación de los
resultados. De momento voy a optar a eliminarlo totalmente, y posteriormente
haremos pruebas con modelos más complicados. Así pues, elimino el árbol 3 de
todos los datos, y como extra elimino el árbol 5 de los testigos en la `GA9` ya
que si no en este caso tampoco podríamos hacer los tests.

```{r outliers_remove}
data_pgrs_conc_or <- data_pgrs_conc %>%
  filter(árbol != '3')
data_pgrs_conc_or[4,7] <- NaN

data_pgrs_cantidad_or <- data_pgrs_cantidad %>%
  filter(árbol != '3')
data_pgrs_cantidad_or[4,7] <- NaN
```

Una vez eliminados los outliers, rehago los diagramas de cajas para ver como
quedan:

```{r boxplots_or, fig.height = 8, fig.width = 10, warning = FALSE, echo = FALSE}
data_pgrs_cantidad_or %>%
  gather(Regulador, Cantidad, ABA:Z) %>%
  ggplot(aes(x = ID, y = Cantidad, fill = ID)) +
  geom_boxplot(outlier.size = 0) +
  geom_point(aes(colour = ID),
             position = position_jitter(width = .25, height = 0),
             shape = 19, size = 2) +
  facet_wrap(~ Regulador, scales = 'free_y') +
  labs(x = '', y = 'Cantidad (ng/g Pf)') +
  scale_fill_manual(values = c('#EF4836', '#446CB3')) +
  scale_colour_manual(values = c('#96281B', '#1F3A93')) +
  theme_bw() +
  theme(axis.ticks.x = element_line(size = 1, colour = 'black'),
        axis.line = element_line(size = 1, colour = "black"),
        axis.line.y = element_blank(),
        axis.ticks.y = element_blank(),
        panel.border = element_blank(),
        panel.grid.minor = element_blank(),
        panel.grid.major.y = element_line(size = .5, colour = 'grey80', linetype = 'dotted'),
        panel.grid.major.x = element_blank(),
        panel.background = element_rect(fill = 'grey95'),
        legend.background = element_blank(),
        legend.key = element_blank(),
        text = element_text(family = "Raleway", size = 12))

# concentración
data_pgrs_conc_or %>%
  gather(Regulador, Concentración, ABA:Z) %>%
  ggplot(aes(x = ID, y = Concentración, fill = ID)) +
  geom_boxplot(outlier.size = 0) +
  geom_point(aes(colour = ID),
             position = position_jitter(width = .25, height = 0),
             shape = 19, size = 2) +
  facet_wrap(~ Regulador, scales = 'free_y') +
  labs(x = '', y = 'Concentración (ng/mL)') +
  scale_fill_manual(values = c('#EF4836', '#446CB3')) +
  scale_colour_manual(values = c('#96281B', '#1F3A93')) +
  theme_bw() +
  theme(axis.ticks.x = element_line(size = 1, colour = 'black'),
        axis.line = element_line(size = 1, colour = "black"),
        axis.line.y = element_blank(),
        axis.ticks.y = element_blank(),
        panel.border = element_blank(),
        panel.grid.minor = element_blank(),
        panel.grid.major.y = element_line(size = .5, colour = 'grey80', linetype = 'dotted'),
        panel.grid.major.x = element_blank(),
        panel.background = element_rect(fill = 'grey95'),
        legend.background = element_blank(),
        legend.key = element_blank(),
        text = element_text(family = "Raleway", size = 12))
```

Con los datos limpios de outliers tenemos tres grupos:

  1. `ABA`, `BK`, `JA`, `SA` y `Z`, que disminuyen su
     contenido en agallas en comparación con los testigos.
  
  2. `DHZ`, `IAA`, `IP` e `IPA`, que aumentan su contenido en agallas en
     comparación con los testigos.
  
  3. `BA`, `GA9` y `RDHZ`, que no parecen modificar su contenido o concentración
     en agallas y testigos.

## *Paired t test*

Como cada par de muestras, `agalla` y `testigo`, proceden del mismo árbol, las
muestras de cada grupo **no** son independientes. Esto supondría un problema si
comparásemos las medias de cada grupo sin tenerlo en cuenta. La solución más
sencilla es realizar un contraste de medias mediante un *t test*, pero
considerando cada par de muestras `agalla` y `testigo` del mismo árbol como
emparejadas.  
Con el fin de simplificar el informe, así como facilitar la visualización de
cada test, creo un framework interactivo, donde se puede seleccionar la
hormona a analizar y el resultado a visualizar (cantidad o concentración):

```{r paired_t_test, echo = FALSE}
# salvamos los datos para cargarlos dentro de la funcion de shiny
save(list = c('data_pgrs_conc_or', 'data_pgrs_cantidad_or'),
     file = 't_test_data.Rdata')

galls_paired_t_test()
```

Los resultados de los tests se resumen en la siguiente tabla:

```{r t_test_results_table, echo = FALSE}
results_t_test <- data_frame(
  Regulador = names(data_pgrs_conc_or[3:14]),
  Significativo_Cantidad = c('No', 'No', 'Sí', 'No', 'No', 'No',
                             'Sí', 'Sí', 'No', 'No', 'Sí', 'No'),
  Significativo_Concentracion = c('No', 'No', 'Sí', 'No', 'No', 'Sí',
                                  'Sí', 'Sí', 'No', 'No', 'Sí', 'No')
)
# 
# dust(results_t_test) +
#   sprinkle(rows = c(1:2, 4:5, 9:10, 12), bg = 'grey') +
#   sprinkle(rows = c(3, 7, 8, 11), bg = 'yellow') +
#   sprinkle(rows = 6, bg = 'orange') +
#   sprinkle(rows = 1:12, cols = 1:3,
#            halign = 'center', valign = 'middle', bold = TRUE) +
#   sprinkle_print_method('html')

datatable(results_t_test,
          style = 'bootstrap', rownames = FALSE,
          options = list(
            columnDefs = list(list(className = 'dt-center', targets = 0:2)),
            dom = 't',
            initComplete = JS(
              "function(settings, json) {",
              "$(this.api().table().header()).css({'background-color': '#000', 'color': '#fff'});",
              "}"),
            pageLength = 12))
```

Como podemos observar, exiten diferencias significativas para 4 o 5 hormonas,
según miremos cantidad o concentración. Visto esto, a partir de aquí voy a
trabajar con los datos de concentración, ya que nos incluye el `IAA` entre las
hormonas significativamente alteradas en el proceso.  

En cuanto a las hormonas significativas, observamos dos grupos:

  + `BK` y `SA`, que disminuyen su contenido en la agalla en comparación con el
     testigo.
  
  + `IAA`, `IP` e `IPA`, que aumentan su contenido en la agalla en comparación
     con el testigo.

Estas parecen las hormonas más importantes de las estudiadas en el proceso de
formación o establecimiento de la agalla. Aún así vamos a hacer un análisis
de clúster, para comprobar que esto es así, y además ver como el resto de
reguladores se agrupan, ya que aunque no den diferencias significativas, su
acción en conjunto también puede ser determinante.

## *Cluster analysis*

```{r heatmap_data_prep, echo = FALSE}
# datos para el heatmap, sin los factores
data_pgrs_conc_or_heatmap <- data_pgrs_conc_or %>%
  select(ABA:Z)

# rownames para el data frame
rownames(data_pgrs_conc_or_heatmap) <- c('Ff-1', 'Ff-2', 'Ff-4', 'Ff-5',
                                         'T1-1', 'T1-2', 'T1-4', 'T1-5')

# funciones custom para el método de cluster
custom_clust_average <- function(x){
  hclust(x, method = 'average')
}

custom_clust_ward <- function(x){
  hclust(x, method = 'ward.D2')
}
```

```{r heatmap_view}
d3heatmap(data_pgrs_conc_or_heatmap, scale = 'column', na.rm = TRUE,
          k_row = 2, k_col = 4, hclustfun = custom_clust_ward,
          colors = viridis(50),
          width = 500, height = 400)
```

Como vemos, separamos bien entre agallas y testigos, pero en cuanto a las
hormonas no vemos bien sus asociaciones debido al efecto de separación tan
grande de la BK. Repetimos sin BK para intentar observar algo más:

```{r heatmap_view_wo_BK}
data_pgrs_conc_or_heatmap %>%
  select(-BK) %>%
  d3heatmap(scale = 'column', na.rm = TRUE,
            k_row = 3, k_col = 2, hclustfun = custom_clust_ward,
            colors = viridis(50),
            width = 500, height = 400)
```

En este caso reordena los individuos, sacándonos fuera el testigo del árbol 1
(ya vimos antes que tenía pinta de ser un outlier, pero no podemos hacer nada).  
Lo que podemos observar es que la IPA se separa de la IP y el IAA, lo que parece
indicar un comportamiento diferencial de los ribósidos de citoquininas.
Por otro lado el ABA y el SA, dos hormonas que dismininuyen su contenido en la
agalla, agrupan juntas, lo que indica también un comportamiento diferencial
de las hormonas ácidas (si no tenemos en cuenta el comportamiento de la GA9.
De momento, con el análsis de clúster no parece que podamos sacar muchas más
conclusiones.

### Datos normalizados

Otra forma de evitar el efecto tan grande ejercido por el `BK` es normalizar
los datos previamente al análisis de clúster:

```{r heatmap_normalized}
data_pgrs_conc_or_heatmap %>%
  mutate_each(funs((. - mean(., na.rm = TRUE))/sd(., na.rm = TRUE))) %>%
  d3heatmap(scale = 'column', na.rm = TRUE,
            k_row = 2, k_col = 3, hclustfun = custom_clust_ward,
            colors = viridis(50), labRow = rownames(data_pgrs_conc_or_heatmap),
            width = 500, height = 400)
```

En este caso los resultados son más claros y podemos ver las asociaciones
hormonales mucho más cláramente:

  + Clúster con `IP`, `IPA`, `IAA` y `DHZ` que aumentan su contenido en las
    agallas
  
  + Clúster con `SA`, `BK`, `GA9`, `IP` y `ABA`, que reducen su contenido en
    las agallas
  
  + Clúster con `JA`, `BA`, `Z` y `RDHZ`, que se comportan más caóticamente.

Además seguimos observando el comportamiento caótico del árbol 1, aunque poco
podemos hacer en este caso.

## *Stacked plots*

Vamos a ver si porcentualmente hay diferencias visuales mediante gráficas
apiladas. En este caso considero la suma de todas
las concentraciones de los reguladores como el 100 % y represento el
porcentaje de cada hormona en los dos casos, agallas y testigos:

```{r stacked_plots, echo = FALSE, fig.height = 5, fig.width = 5}
data_pgrs_conc_or %>%
  mutate(Sum = rowSums(.[,3:14], na.rm = TRUE)) %>%
  group_by(ID) %>%
  select(-árbol) %>%
  summarise_each(funs(mean = mean(., na.rm = TRUE))) %>%
  group_by(ID) %>%
  mutate_each(funs(perc = (. * 100)/Sum_mean)) %>%
  gather(Hormona, Porcentaje, ABA_mean_perc:Z_mean_perc) %>%
  ggplot(aes(x = ID, y = Porcentaje, fill = Hormona)) +
  geom_bar(stat = 'identity') +
  scale_fill_manual(values = c('#F22613', '#6BB9F0', '#6C7A89', '#3A539B',
                               '#F89406', '#F7CA18', '#26A65B', '#87D37C',
                               '#96281B', '#F62459', '#D64541', '#663399')) +
  labs(x = 'Muestra', y = 'Porcentaje relativo a los reguladores totales') +
  theme_bw() +
  theme(axis.ticks.x = element_line(size = 1, colour = 'black'),
        axis.line = element_line(size = 1, colour = "black"),
        axis.line.y = element_blank(),
        axis.ticks.y = element_blank(),
        panel.border = element_blank(),
        panel.grid.minor = element_blank(),
        panel.grid.major.y = element_line(size = .5, colour = 'grey80',
                                          linetype = 'dotted'),
        panel.grid.major.x = element_blank(),
        panel.background = element_rect(fill = 'grey95'),
        legend.background = element_blank(),
        legend.key = element_blank(),
        text = element_text(family = "Raleway", size = 12))
```

Como vemos, la concentración de `BK`, al ser tan grande nos enmascara el
resto. Así pues vamos a repetir pero sin `BK`, para observar las variaciones
en el resto de hormonas.

```{r stacked_plots_wo_BK, echo = FALSE, fig.height = 5, fig.width = 5}
data_pgrs_conc_or %>%
  select(-BK) %>%
  mutate(Sum = rowSums(.[,3:13], na.rm = TRUE)) %>%
  group_by(ID) %>%
  select(-árbol) %>%
  summarise_each(funs(mean = mean(., na.rm = TRUE))) %>%
  group_by(ID) %>%
  mutate_each(funs(perc = (. * 100)/Sum_mean)) %>%
  gather(Hormona, Porcentaje, ABA_mean_perc:Z_mean_perc) %>%
  ggplot(aes(x = ID, y = Porcentaje, fill = Hormona)) +
  geom_bar(stat = 'identity') +
  scale_fill_manual(values = c('#F22613', '#6BB9F0', '#3A539B',
                               '#F89406', '#F7CA18', '#26A65B', '#87D37C',
                               '#96281B', '#F62459', '#D64541', '#663399')) +
  labs(x = 'Muestra', y = 'Porcentaje relativo a los reguladores totales') +
  theme_bw() +
  theme(axis.ticks.x = element_line(size = 1, colour = 'black'),
        axis.line = element_line(size = 1, colour = "black"),
        axis.line.y = element_blank(),
        axis.ticks.y = element_blank(),
        panel.border = element_blank(),
        panel.grid.minor = element_blank(),
        panel.grid.major.y = element_line(size = .5, colour = 'grey80',
                                          linetype = 'dotted'),
        panel.grid.major.x = element_blank(),
        panel.background = element_rect(fill = 'grey95'),
        legend.background = element_blank(),
        legend.key = element_blank(),
        text = element_text(family = "Raleway", size = 12))
```

Aquí observamos lo visto anteriormente para `IAA`, `IP` e `IPA`, pero además
observamos que pese a que el `ABA` no nos daba diferencias significativas,
porcentualmente disminuye su concentración en las agallas. También observamos
que son los ribósidos de CKs los que mayoritariamente incrementan
porcentualmente su concentración.

## Ratios hormonales

Puede ser interesante, más que los valores individuales de cada hormona, los
ratios entre diferentes grupos hormonales. Los ratios más importantes suelen ser
entre auxinas y citoquininas por un lado y entre inhibidores (`ABA`, `JA`, `SA`)
y citoquininas por otro.  
Vamos a crear los ratios y ver los resultados:

```{r pgrs_ratios, fig.height=8}
# creamos los ratios
data_pgrs_conc_ratios <- data_pgrs_conc_or %>%
  mutate(IAA_IP = IAA / IP,
         IAA_IPA = IAA / IPA,
         IAA_DHZ = IAA / DHZ,
         IAA_RDHZ = IAA / RDHZ,
         IAA_Z = IAA / Z,
         IAA_BA = IAA / BA,
         IAA_CKb = IAA / (IP + DHZ + Z),
         IAA_CKr = IAA / (IPA + RDHZ),
         Inhib_IP = (ABA + JA + SA) / IP,
         Inhib_IPA = (ABA + JA + SA) / IPA,
         Inhib_DHZ = (ABA + JA + SA) / DHZ,
         Inhib_RDHZ = (ABA + JA + SA) / RDHZ,
         Inhib_Z = (ABA + JA + SA) / Z,
         Inhib_BA = (ABA + JA + SA) / BA,
         Inhib_CKb = (ABA + JA + SA) / (IP + DHZ + Z),
         Inhib_CKr = (ABA + JA + SA) / (IPA + RDHZ)) %>%
  select(ID, árbol, IAA_IP:Inhib_CKr)

# vemos la gráfica
data_pgrs_conc_ratios %>%
  gather(Regulador, Ratio, IAA_IP:Inhib_CKr) %>%
  ggplot(aes(x = ID, y = Ratio, fill = ID)) +
  geom_boxplot(outlier.size = 0) +
  geom_point(aes(colour = ID),
             position = position_jitter(width = .25, height = 0),
             shape = 19, size = 2) +
  geom_hline(yintercept = 1, size = 1, linetype = 'dotted',
             colour = 'grey60') +
  facet_wrap(~ Regulador) +
  labs(x = '', y = 'Ratio (logaritmic scale)') +
  scale_fill_manual(values = c('#EF4836', '#446CB3')) +
  scale_colour_manual(values = c('#96281B', '#1F3A93')) +
  scale_y_log10(limits = c(0.1, 2000)) +
  theme_bw() +
  theme(axis.ticks.x = element_line(size = 1, colour = 'black'),
        axis.line = element_line(size = 1, colour = "black"),
        axis.line.y = element_blank(),
        axis.ticks.y = element_blank(),
        panel.border = element_blank(),
        panel.grid.minor.y = element_line(size = .5, colour = 'grey80', linetype = 'dotted'),
        panel.grid.minor.x = element_blank(),
        panel.grid.major.y = element_line(size = .5, colour = 'grey80', linetype = 'dotted'),
        panel.grid.major.x = element_blank(),
        panel.background = element_rect(fill = 'grey95'),
        legend.background = element_blank(),
        legend.key = element_blank(),
        text = element_text(family = "Raleway", size = 12))
```

En los ratios vemos también cosas interesantes:

  1. En los ratios de `IAA` con `IP` e `IPA` se invierte la proporción. En los
     testigos la concentración de auxinas es mayor que estas CKs mientras que
     en las agallas el ratio se invierte y las CKs presentan mayor concentración
     que la auxina. Esto mismo ocurre cuando consideramos el `IAA` frente las
     bases libres de CKs (`CKb`).
  
  2. En otras CKs (`DHZ`, `Z` y `BA`) el efecto es el contrario, aumentando el
     ratio en agallas, pero siempre siendo la auxina la hormona dominante.
  
  3. En el `RDHZ` también aumenta el ratio en agallas, pero en este caso la
     concentración de la auxina es menor que la de la CK.
  
  4. En cuanto a la suma de inhibidores (`ABA` + `JA` + `SA`), en todos los
     casos los ratios disminuyen en agallas (el contenido en inhibidores
     disminuye en comparación con las CKs), siendo esta diferencia de de hasta
     casi 100 veces como es el caso de la `IP`, la `IPA` y `CKb` (bases libres
     de CKs en conjunto).

# Conclusiones preliminares

De momento esto es lo que se me ocurre para analizar con los datos disponibles.
A mi me parece que puede tener entidad como para publicarlo solo (aunque quizás
en revista de menor impacto), ya que los resultados dan juego a una buena
discusión, además de que no hay muchos estudios como éste.

# Información de la sesión de R

El entorno de trabajo y los paquetes y versiones utilizadas en este análisis
han sido los siguientes:

```{r session_information}
sessionInfo()
```
